臺灣高雄地方法院刑事判決　　　　　　　96年度訴字第1251號
公　訴　人　臺灣高雄地方法院檢察署檢察官
被　　　告　乙○○
上列被告因偽造文書案件，經檢察官提起公訴（96年度偵字第66
85號），被告於準備程序就被訴事實為有罪之陳述，經本院合議
庭裁定由受命法官獨任行簡式審判程序，判決如下：
，本院判決如下：
    主  文
乙○○共同犯行使偽造私文書罪，處有期徙刑月，如易科罰金
，以銀元佰元即新臺幣玖佰元折算壹日。變造何昇達駕駛執照
上所貼「陳建宏」相片壹張、直航通有限公司民國九十四年七月
一日小客車租賃契約書（含影本）上偽造之「何昇達」署押（即
簽名及指印）貳枚，均沒收。
    事  實
一、乙○○與陳建宏（由檢察官另案偵辦中）共同基於行使變造
    文書及行使偽造文書之犯意聯絡，於民國94年7 月1 日，共
    同持由陳建宏已換貼其照片之何昇達駕駛執照（變造部分與
    乙○○無涉），至設於高雄市○○區○○路220 號直航通有
    限公司（下稱直航通公司），由陳建宏以何昇達之名義，在
    汽車租賃契約書上之承租人欄及契約書附件二之親筆簽章欄
    ，接續偽造何昇達之署名及指印各1 次後，再由乙○○於該
    租賃契約連帶保證人欄簽章，並持之向直航通公司表示何昇
    達承租車牌號碼ZS-6497 號自用小客車之意，足生損害於何
    昇達、公路監理機關對於汽車駕駛執照管理之正確性與直航
    通公司對租車管理之正確性。
二、案經直航通公司訴由臺灣高雄地方法院檢察署檢察官偵查起
    訴。
    理  由
一、本件係經被告乙○○於準備程序當庭表示認罪，而經本院裁
    定以簡式審判程序加以審理，依據刑事訴訟法第273 條之2
    、第159 條第2 項之規定，不適用傳聞法則有關限制證據能
    力之相關規定，合先敘明。
二、上揭犯罪事實，業據被告於本院準備程序及審理時坦承不諱
    ，核與證人即直航通公司當日受理租賃作業之職員蔡佳玲於
    偵訊之證述及共犯陳建宏於檢察事務官詢問時之供述（見偵
    卷第58至59、119 至122 頁）相符，復有租賃契約書影本、
    內政部警政署刑事警察局95年10月3 日刑紋字第0950146501
    號鑑驗書、公路監理閘門車號查詢汽車車籍資料表、駕駛執
    照及身分證影本各1 份（見偵卷第19、35至36、55、61頁）
    在卷可佐，足認被告自白與事實相符。本案事證明確，被告
    犯行洵堪認定，應依法論科。
三、又按行為後法律有變更者，適用行為時之法律。但行為後之
    法律有利於行為人者，適用最有利於行為人之法律，刑法第
    2 條第1 項定有明文。又比較時應就罪刑有關之共犯、未遂
    犯、想像競合犯、牽連犯、連續犯、結合犯，以及累犯加重
    、自首減輕暨其他法定加減（如身分加減）與加減例等一切
    規定，綜其全部罪刑之結果而為比較（最高法院95年第8 次
    刑事庭會議決議參照）。查被告行為後，與本案有關之刑法
    第33條第5 款罰金刑、第55條後段牽連犯等規定，業於94年
    2 月2 日修正公布，自95年7 月1 日起施行，茲就比較情形
    分述如下：
  (一)本件被告所犯刑法第216 條、第212 條行使變造特種文書罪
    之法定刑有罰金刑之規定，而依被告行為時之刑法第33條第
    5 款規定，罰金刑為銀元1 元（即新臺幣3 元）以上；但被
    告行為後之現行刑法第33條第5 款係規定罰金刑為新臺幣1
    千元以上，以百元計算之，經比較修正前、後關於科處罰金
    刑之最低刑度規定，自應以被告行為時之刑法較有利於被告
    。
  (二)修正後之刑法刪除第55條關於牽連犯之規定。本件被告所犯
    上開行使變造特種文書與行使偽造私文書2 罪間，有方法、
    目的之牽連犯之關係，依修正前即行為時之規定，應從一重
    之行使偽造私文書罪處斷；依修正後之刑法既已刪除牽連犯
    之規定，則所犯上述各罪應依數罪併罰之規定分論併罰。比
    較新舊法之規定，修正後之規定並非較有利於被告，依修正
    前刑法第55條規定，論以一罪，對被告較為有利。
  (三)綜上全部比較結果，本件情形，顯以修正前之規定較有利於
    被告，揆諸上揭說明，應一體適用被告行為時即修正前之規
    定，予以論處。
四、查乙○○於陳建宏將其照片換貼於何昇達所有之駕駛執照後
    ，共同持以向直航通公司租賃上開車輛，係犯刑法第216 條
    行使同法第212 條之變造特種文書罪。又其於陳建宏在上開
    租賃契約書之承租人欄及契約書附件二親筆簽章欄偽造「何
    昇達」之簽名及指印後，在連帶保證欄簽名，並持交直航通
    公司員工行使，係犯刑法第216 條行使同法第210 條之行使
    偽造私文書罪。是核被告所為係犯刑法第216 條行使同法第
    212 條之變造特種文書罪及同法第21 6條行使同法第210 條
    之行使偽造私文書罪。其與陳建宏，就上開行使變造駕駛執
    照、行使偽造文書等犯行，均有犯意聯絡及行為分擔，為共
    同正犯【查被告行為後，刑法第28條之文字雖有部分修正（
    即「實施」修正為「實行」），惟根據立法理由，修法目的
    在於剔除「陰謀共同正犯」、「預備共同正犯」，而本案被
    告與上述共犯係屬共同實行犯罪，故不論依新舊之第28條規
    定，均應論以共同正犯，亦即此部分法條文字修改，就共同
    實行犯罪而言，其法律並未變更，無從為新舊法比較，應逕
    依新法第28條規定論以共同正犯。】。被告共同偽造吳昇達
    名義之租賃契約書後，復持以行使，其偽造私文書之低度行
    為為行使之高度行為所吸收，不另論罪。所犯行使變造特種
    文書文書罪及行使偽造私文書罪間，有方法結果之牽連犯關
    係，應從一重之行使偽造私文書罪論斷。
五、爰審酌被告明知陳建宏以變造之吳昇達駕駛執照，向直航通
    公司，以吳昇達之名義租用上開車輛，竟配合陳建宏之犯行
    ，於租賃契約書上連帶保證人欄簽名，使陳建宏因此取得上
    開車輛之使用權，且使何昇達有被追償之風險及直航通公司
    無法順利求償，實屬不該，及其犯罪動機、手段暨犯後自承
    犯行之犯罪後態度尚佳等一切情狀，量處如主文所示之刑。
    又被告行為時之刑法第41條第1 項前段及罰金罰鍰提高標準
    條例第2 條（現已刪除）係規定以銀元100 至300 元折算1
    日（即以新臺幣300 元至900 元折算1 日），而被告行為後
    之現行刑法第41條第1 項前段，則係規定以新臺幣1000元、
    2000元或3000元折算1 日，是經比較修正前、後之易科罰金
    折算標準，應以行為時即修正前之規定，較有利於被告，故
    依刑法第2 條第1 項前段之規定，自應適用修正前刑法第41
    條第1 項前段之規定，諭知易科罰金之折算標準。查本院審
    酌被告雖與陳建宏共犯上開犯行，惟取得上開車輛後，即為
    陳建宏所使用（見起訴書），且被告現甫經徒刑執行完畢，
    現在幫表弟在夜市賣衣服，亦為被告陳述在卷（見本院卷第
    53 頁） 等情，諭知如主文所示之易科罰金折算標準。
六、變造何昇達駕駛執照上所貼「陳建宏」相片1 張，為共犯陳
    建宏所有，供其犯罪所用之物，依共犯沒收之法理，應依刑
    法第38條第1 項第2 款之規定宣告沒收；直航通有限公司94
    年7 月1 日小客車租賃契約書（含影本）上偽造之「何昇達
    」署押（即簽名及指印）2 枚，均為被告與共犯陳建宏偽造
    之署押，不問屬於犯人與否，均應依刑法第219 條之規定宣
    告沒收。變造何昇達駕駛執照影本，因已提出向直航通公司
    提出行使，由該公司收執，非屬被告或共犯陳建宏所有之物
    ，無法宣告沒收，附此敘明。
七、公訴意旨另以：乙○○與陳建宏共同基於行使變造文書及行
    使偽造文書之犯意聯絡，於94年7 月9 日續租上開車輛時，
    續簽之汽車租賃契約上，由陳建宏接續偽造何昇達之署名後
    ，再由乙○○於該租賃契約保證人欄簽章，藉以取得上開車
    使用等語。經查被告否認曾參與此部分犯行，且依告訴人提
    出之94年7 月9 日陳建宏以何昇達名義所偽造之租賃契約書
    ，其上連帶保證人欄並無被告之簽名（見偵查卷第99頁），
    從而，公訴人認被告尚涉犯此部分行使偽造私文書罪嫌，其
    所指出之證明方法及所憑之證據資料，本院調查證據結果，
    尚不足以證明被告確有其所指之犯行而達於無合理懷疑存在
    之程度，亦即未能達於有罪確信之程度，此部分應認不能證
    明被告犯罪，惟因與前揭起訴論罪科刑部分，公訴人認有連
    續犯之裁判上一罪關係，故不另為無罪判決之諭知，附此敘
    明。
據上論斷，應依刑事訴訟法第299 條第1 項前段，刑法第2 條第
1 項前段、第28條、第216 條、第210 條、第38條第1 項第2 款
第219 條、修正前刑法第41條第1 項前段，修正前罰金罰鍰提高
標準條例第2 條，判決如主文。
本案經檢察官甲○○到庭執行職務。
中　　華　　民　　國　　96　　年　　5 　　月　　29　　日
                  刑事第十四庭  法　官  施介元
以上正本證明與原本無異。
如不服本判決，應於判決送達後10日內，向本院提出上訴狀。
中　　華　　民　　國　　96　　年　　5 　　月　　29　　日
                                書記官  謝群育
刑法第210 條
    偽造、變造私文書，足以生損害於公眾或他人者，處5 年以
    下有期徒刑。
刑法第212 條
    偽造、變造護照、旅券、免許證、特許證及關於品行、能力
    服務或其他相類之證書、介紹書，足以生損害於公眾或他人
    者，處1 年以下有期徒刑、拘役或300 元以下罰金。
刑法第216 條
    行使第210 條至第215 條之文書者，依偽造、變造文書或登
    載不實事項或使登載不實事項之規定處斷。
